臺灣桃園地方法院刑事判決
110年度原訴字第95號
公  訴  人  臺灣桃園地方檢察署檢察官 
被      告  古晉宗




選任辯護人  柏仙妮律師（法律扶助律師）
上列被告因偽造有價證券等案件，經檢察官提起公訴（110 年度
偵字第14390 號），本院判決如下：
    主  文
古晉宗犯偽造有價證券罪，處有期徒刑參年貳月。
未扣案如附表所示偽造之本票貳張均沒收；未扣案之犯罪所得新
臺幣貳萬捌仟元沒收，於全部或一部不能沒收或不宜執行沒收時
，追徵其價額。
    事  實
一、古晉宗於民國109 年9 月5 日12時許，在桃園市桃園區復興
    路某手機店，為圖順利借得款項，未經其前妻黃姿瑜之同意
    或授權，竟意圖為自己不法之所有，基於偽造有價證券及詐
    欺取財之犯意，冒用黃姿瑜之名義，在空白本票發票人欄偽
    簽「黃姿瑜」之署名、蓋用指印而偽造如附表所示2 張本票
    （署名、指印數量詳見附表）。古晉宗再將上開2 張偽造本
    票交付真實身分不詳之手機店老闆，以此方式行使詐術，使
    手機店老闆陷於錯誤，認黃姿瑜有意擔保古晉宗之債務而收
    受該2 張偽造本票，因此出借新臺幣（下同）28,000元予古
    晉宗，足生損害於黃姿瑜及手機店老闆。嗣黃姿瑜遭邱威中
    持上開2 張偽造本票向其追索金錢時察覺有異而報警，始查
    悉上情。
二、案經黃姿瑜訴由新竹市政府警察局第二分局報告臺灣桃園地
    方檢察署檢察官偵查起訴。
    理  由
壹、程序部分
一、被告以外之人於審判中，有滯留國外或所在不明而無法傳喚
    或傳喚不到者，其於檢察事務官、司法警察官或司法警察調
    查中所為之陳述，經證明具有可信之特別情況，且為證明犯
    罪事實之存否所必要者，得為證據，刑事訴訟法第159 條之
    3 第2 款定有明文。被告古晉宗之辯護人雖爭執證人即告訴
    人黃姿瑜於警詢之證述無證據能力，檢察官亦聲請傳喚黃姿
    瑜到庭詰問，然黃姿瑜於本院審理期間迭經合法傳喚皆未到
    庭，並經拘提無著，有本院審理期日送達證書、臺灣新竹地
    方檢察署111 年8 月12日竹檢介捷111助620字第1119030615
    號函暨所附檢察官拘票暨報告書及照片、臺灣新竹地方檢察
    署111 年9 月21日竹檢介捷111助620字第1119035910號函暨
    所附檢察官拘票暨報告書附卷可按（見本院110 年度原訴字
    第95號卷【下稱原訴卷】第155、157、191、193、217-226
    頁），考量黃姿瑜於警詢時之證述為證明被告是否成立本案
    犯行之重要證據，且觀黃姿瑜受警方詢問之原因、過程等外
    在環境，警詢筆錄係於距離案發時間較近之109 年12月10日
    、109 年12月20日即作成，亦無何違法取供之情事，堪認其
    陳述係出於真意，記憶應較清晰，客觀上具有可信之特別情
    況，且該主要待證事實之存在或不存在，已無從再由同一供
    述者取得與先前相同之陳述內容，縱以其他證據替代，亦無
    由達到相同目的，乃證明本案犯罪事實存否所必要，應認具
    有證據能力。其餘本判決引用供述證據部分，檢察官、被告
    及辯護人於本院準備程序均未爭執證據能力，且迄至本院言
    詞辯論終結前，亦未聲明異議，本院審酌各該陳述作成時之
    情況，認為適當，均有證據能力。
二、非供述證據部分，均依法定方式取得，並經本院於審理期日
    踐行合法之調查、辯論，且與待證事實間具有相當關聯性，
    均具證據能力而得採為判決之基礎。
貳、實體部分
一、認定事實所憑之依據及理由
  ㈠上開犯罪事實，業據被告於警詢、本院審理時供承在卷（見
　　臺灣桃園地方檢察署110 年度偵字第14390號卷【下稱偵字
    卷】第9-15頁；原訴卷第259、263頁），與證人即告訴人黃
    姿瑜於警詢之指訴（見偵字卷第19-25頁）、證人邱威中於
    本院審理時之證述（見原訴卷第179-188頁），互核情節大
    致相符。並有如附表所示之偽造本票影本2 張附卷可佐（見
    偵卷第49、51頁），足認被告之任意性自白與事實相符，應
    可採信。
　㈡綜上，本案事證明確，被告之犯行堪予認定，應依法論科。
二、論罪科刑
　㈠行使偽造之有價證券以使人交付財物，本即含有詐欺之性質
    ，如果所交付之財物，即係該證券本身之價值，其詐欺取財
    仍屬行使偽造有價證券之行為，不另論以詐欺取財罪；但如
    行使該偽造之有價證券，係供擔保或作為新債清償而借款，
    則其借款行為，已屬行使偽造有價證券行為以外之另一行為
    ，應再論以詐欺取財罪（最高法院90年度台上字第5416號判
    決意旨參照）。依被告於警詢供稱：本票都是簽伊太太名字
    ，伊借款時不需要抵押任何物品，有簽本票、拿伊太太證件
    給對方拍照，意義在於伊不能還錢時，就找伊太太處理等語
    （見偵字卷第11-13頁），可認被告偽造如附表所示2 張本
    票之目的均係供作借款之擔保，是核被告所為，係犯刑法第
    201 條第1 項之偽造有價證券罪、同法第339 條第1 項之詐
    欺取財罪（起訴書贅載行使偽造私文書部分，業經公訴檢察
    官刪除，見原訴卷第205-206頁）。
　㈡被告偽造「黃姿瑜」之署名、印文之行為，為偽造有價證券
    之部分行為，其偽造有價證券後復持以行使，行使有價證券
    之低度行為偽造有價證券之高度行為吸收，均不另論罪。
　㈢被告基於向手機店詐取借款之單一犯罪計畫，冒用「黃姿瑜
    」之名義偽造本票，復持之行使以詐取借款，各行為之時間
    、地點均有重疊而具有局部之同一性存在，依社會一般通念
    ，難以從中割裂評價，應認屬一行為。是被告以一行為同時
    觸犯上開2 罪，屬想像競合犯，應依刑法第55條前段規定，
    從一重之偽造有價證券罪處斷。
　㈣爰以行為人之責任為基礎，審酌被告正值青壯，不思以合法
    正當途徑賺取所需，為圖己利，冒用告訴人黃姿瑜之名義，
    偽造如附表所示本票持以借款，法治意識薄弱，自應譴責。
    兼衡被告犯後終能坦承犯行，態度尚非頑劣，復考量其犯罪
    之動機、目的、手段、情節、詐取之利益、造成告訴人所受
    財產損害數額，暨其於警詢時自述之智識程度、目前因另案
    在監執行之生活狀況等一切情狀，量處如主文所示之刑，以
    資懲儆。
　㈤沒收部分：
　⒈未扣案如附表所示本票2 張既屬偽造，依刑法第205 條規定
    ，不問屬於犯人與否，均應宣告沒收。本票上關於發票人「
    黃姿瑜」之署名、指印均屬偽造本票之一部分，已因本票之
    沒收而包括在內，毋庸再為沒收之諭知。
　⒉被告冒用黃姿瑜名義向手機店借款28,000元，已由黃姿瑜代
    為清償，被告並未返還上開款項給手機店或黃姿瑜一節，業
    據被告於本院審理時供承在卷（見原訴卷第263頁），堪認
    上開款項屬被告之犯罪所得，雖未扣案，仍應依刑法第38條
    之1 第1 項前段、第3 項規定宣告沒收，於全部或一部不能
    沒收時或不宜執行沒收時，追徵其價額。
據上論斷，應依刑事訴訟法第299 條第1 項前段（依判決簡化原
則，僅記載程序法條），判決如主文。
本案經檢察官洪福臨提起公訴，檢察官林穎慶到庭執行職務。　
中    華    民    國     111    年    11    月   24   日
                  刑事第十七庭  審判長法  官  張明道
                                      法  官  蕭淳尹
                                      法  官  林姿秀
以上正本證明與原本無異。
如不服本判決應於收受判決後20日內向本院提出上訴書狀，並應
敘述具體理由。其未敘述上訴理由者，應於上訴期間屆滿後20日
內向本院補提理由書(均須按他造當事人之人數附繕本)「切勿逕
送上級法院」。 
        　　　　　　　　　　　　　　　書記官　羅鎰祥　　
中　　華　　民　　國　　111 　年　　11　　月　　25　　日
附表：
編號 本票號碼 發票人 票面金額 （新臺幣） 發票日  一 040777 黃姿瑜（署名1 枚、指印6 枚） 30,000元 109 年9 月3 日  二 040779 黃姿瑜（署名1 枚、指印5 枚） 8,000元 109 年9 月5 日 
附錄論罪科刑之法條：
中華民國刑法第201條
意圖供行使之用，而偽造、變造公債票、公司股票或其他有價證
券者，處3年以上10年以下有期徒刑，得併科9萬元以下罰金。
行使偽造、變造之公債票、公司股票或其他有價證券，或意圖供
行使之用而收集或交付於人者，處1年以上7年以下有期徒刑，得
併科9萬元以下罰金。
中華民國刑法第339條
意圖為自己或第三人不法之所有，以詐術使人將本人或第三人之
物交付者，處5年以下有期徒刑、拘役或科或併科50萬元以下罰
金。
以前項方法得財產上不法之利益或使第三人得之者，亦同。
前二項之未遂犯罰之。